臺灣高雄地方法院刑事判決　　　　　　 96年度簡上字第801號
上　訴　人
即　被　告　甲○○
上列上訴人因詐欺案件，不服本院高雄簡易庭於中華民國96 年6
月29日以96年度簡字第3721號所為之判決（檢察官聲請簡易判決
處刑案號：96年度偵字第13577 號），本院管轄之第二審合議庭
判決如下：
    主  文
原判決撤銷。
甲○○幫助犯詐欺取財罪，累犯，處有期徒刑肆月，如易科罰金
，以銀元佰元即新臺幣玖佰元折算壹日，減為有期徒刑貳月，
如易科罰金，以銀元佰元即新臺幣玖佰元折算壹日。
    事  實
一、甲○○前因違反毒品危害防制條例案件，經本院以93年度簡
    字第4342號判處有期徒刑4 月，於民國94年1 月13日易科罰
    金執行完畢。猶不知悔改，可預見將金融帳戶交付他人使用
    之行徑，常與財產犯罪所需有密切之關聯，竟以縱有人以其
    金融帳戶作為詐欺取財之犯罪工具，亦不違背其本意之幫助
    犯意，於94年1 月24日至同年8 月17日間某日，在不詳處所
    ，將其在中華郵政股份有限公司（現改名臺灣郵政股份有限
    公司）新樂郵局（下稱新樂郵局）開設帳號0000000000000
    號之帳戶存摺、提款卡、密碼等資料，均交付姓名年籍不詳
    之成年人。嗣該成年人取得前開帳戶存摺、提款卡及密碼後
    ，與其所屬之詐騙成員基於共同意圖為自己不法所有之犯意
    聯絡，於民國94年8 月17日（聲請意旨誤載為8 月18日）中
    午12時57分，在高雄市○○區○○路89號中都郵局前向丙○
    ○佯稱欲借給新臺幣（下同）5 萬元，惟須先行匯款8,560
    元至指定帳戶等語，致丙○○陷於錯誤，匯款8,560 元至甲
    ○○前開新樂郵局帳戶內。嗣丙○○發覺有異，報警處理，
    始悉前情。
二、案經高雄市政府警察局鹽埕分局報告臺灣高雄地方法院檢察
    署檢察官偵查並聲請簡易判決處刑。
    理  由
壹、證據能力部分：
    被告以外之人於審判外之陳述，雖不符刑事訴訟法第159 條
    之1 至第159 條之4 之規定，而經當事人於審判程序同意作
    為證據，法院審酌該言詞陳述或書面陳述作成時之情況，認
    為適當者，亦得為證據，刑事訴訟法第159 條之5 第1 項定
    有明文。被告及檢察官對於本判決所引用之審判外陳述證據
    之證據能力，於本院審判程序時，均表示同意作為本案證據
    使用，茲審酌該等書面陳述作成時之情況，並無非法取供或
    不宜作為證據之情事，依刑事訴訟法第159 條之5 第1 項之
    規定，得作為證據。
貳、認定事實所憑之證據及理由：
    訊據被告固坦承為上開新樂郵局帳戶之所有人，惟否認有何
    幫助詐欺犯行，辯稱：伊於94年8 月23日晚上10時許至24日
    凌晨1 時許將ZFI-292 號機車停放在高雄市前鎮區鎮○○街
    395 巷31號前遭竊，伊上開新樂郵局存摺、提款卡等物放置
    於該機車置物箱內，亦一併遭竊，伊於94年8 月24日即予報
    警，並請伊女兒透過電話語音向郵局申報遺失等語。然查：
一、證人即被害人丙○○因於94年8 月17日中午12時57分許，在
    高雄市○○區○○路89號中都郵局前遭人謊稱欲借予被害人
    5 萬元，惟須先匯款8560元至被告上開帳戶內，被害人乃於
    同日匯款8,560 元至被告上開新樂郵局帳戶內，業據證人丙
    ○○於警詢時證述明確，且有受理詐騙帳戶通報警示、詐騙
    電話斷話簡便格式表、匯款單、被告新樂郵局帳戶之交易詳
    情在卷可稽（見警詢卷第3 ～6 頁、96年度偵字第13577 號
    卷第5 ～6） ，足認被害人因受騙後，將金錢匯入被告之上
    開帳戶甚明。
二、被告雖以上開情詞置辯，然上開新樂郵局帳戶僅顯示為警示
    帳戶，並無任何掛失止付之紀錄，有該帳戶之客戶相關資訊
    查詢及更正資料1 份在卷可憑（見上開偵查卷第5 頁），是
    被告所辯已經語音掛失等語顯與事實不符。另被告係於94年
    8 月24日向警申報其ZFI-292 號機車遭竊，遭竊時間約為94
    年8 月23日晚上10時許至24日凌晨1 時，有其申報遭竊之警
    詢筆錄及高雄市政府警察局前鎮分局車輛協尋電腦輸入單附
    卷可稽（見本院卷第50、54頁），可知被告於該機車遭竊前
    ，其新樂郵局帳戶已於94年8 月17日遭利用作為詐騙之工具
    使用，是被告辯稱該新樂郵局之存摺等物係於94年8 月23日
    至24日某時連同其ZFI-292 號機車遭竊等語，顯與事實不符
    ，而為卸責之詞，要難採信，益徵被告於94年8 月17日詐騙
    成員用以向被害人丙○○施行詐術前某日，即其自94年1 月
    24日開戶時起至94年8 月17日間某日，已將該新樂郵局之存
    摺、提款卡及密碼一同交付與詐騙成員甚明。
三、又金融帳戶存摺、提款卡及密碼攸關存戶個人財產權益之保
    障，非與本人有密切關係，一般人皆不致輕易提供他人使用
    ，參以近年來利用人頭帳戶以行詐騙之事時有所聞，報章雜
    誌及新聞均多所宣導，是避免此等專屬性甚高之金融機構帳
    戶被不法行為人利用為與詐財有關之犯罪工具，應係一般生
    活認知所易於體察之常識，而被告係成年且有正當辨識能力
    之人，對於他人會持其所提供密碼之金融機構帳戶進行犯罪
    應有所預知，其竟將其所開立之帳戶密碼轉交該詐騙成員，
    任令他人使用，顯對於他人持用犯罪之事實，自不違背其本
    意，足見被告有幫助他人利用其帳戶犯罪之不確定故意。
四、綜上所述，被告上開所辯，均不足採信，本件事證明確，被
    告犯行堪以認定，應依法論科。
、論罪科刑部分：
一、被告行為後，刑法、刑法施行法業已於94年2 月2 日、95年
    6 月14日修正公布，並均自95年7 月1 日施行，參酌最高法
    院95年5 月23日刑事庭第8 次會議決議，應依刑法第2 條第
    1 項之規定，為新舊法比較：
（一）刑法第30條第1 項、第2 項原規定：「幫助他人犯罪者，
      為從犯。雖他人不知幫助之情者，亦同。從犯之處罰，得
      按正犯之刑減輕之」，修正後為「幫助他人實行犯罪行為
      者，為幫助犯。雖他人不知幫助之情者，亦同。幫助犯之
      處罰，得按正犯之刑減輕之」，於本件被告所幫助之正犯
      行為人業已著手實行詐欺取財行為，修正前後規定均認應
      論以幫助犯，且均得減輕其刑，並無歧異之處，自不生比
      較問題，應依一般法律原則，適用現時、有效之裁判時法
      論處。
（二）修正前刑法第33條第5 款規定：「罰金：1 元以上。」修
      正後該款規定「罰金：新台幣1000元以上」，是比較新舊
      法結果，以舊法較有利於行為人。
（三）易科罰金之折算標準，經適用修正前刑法第41條、修正前
      罰金罰鍰提高標準條例第2 條（現已刪除）及現行法規所
      定貨幣單位折算新臺幣條例第2 條之結果，最高得以銀元
      300 元即新臺幣900 元折算1 日，依修正後刑法第41條之
      規定，則係以新臺幣1000元、2000元或3000元折算一日，
      比較結果，自以舊法有利於被告。
（四）被告行為時，刑法第47條累犯之適用並不以故意犯為限，
      雖修正後刑法第47條則限於故意犯始有適用，然本件被告
      為故意犯罪，故不論依新舊法，均構成累犯，並無歧異之
      處，自不生比較之餘地，故應一般法律適用之原則，適用
      現行、有效之裁判時法論處。
（五）經綜合比較結果，新法對被告並非有利，應依刑法第2 條
      第1 項前段之規定，適用行為時法即修正前之刑法處斷之
      。
二、按刑法上之幫助犯，係對於犯罪與正犯有共同之認識，而以
    幫助之意思，對於正犯資以助力，而未參與實施犯罪之行為
    者而言，循此而論，如未參與實施犯罪構成要件之行為，且
    係出於幫助之意思提供助力，即屬幫助犯。被告基於幫助詐
    欺犯罪之故意，僅以一行為提供帳號、提款卡及密碼予詐騙
    集團人員作為匯款專戶，故核其所為，係犯刑法第30條第1
    項、第339 條第1 項幫助詐欺取財罪，並依刑法第30條第2
    項規定，減輕其刑。被告前因違反毒品危害防制條例案件，
    經本院以93年度簡字第4342號判處有期徒刑4 月，於94年1
    月13日易科罰金執行完畢，有臺灣高等法院被告前案紀錄表
    在卷可稽，是其於前開有期徒刑執行完畢後5 年內，故意再
    犯本件有期徒刑以上之罪，為累犯，應依刑法第47條第1 項
    之規定，加重其刑，並先加後減之。
三、原審認被告罪證明確，予以論罪科刑，固非無見，惟未及審
    酌依中華民國96年罪犯減刑條例予以減刑，容有未洽，被告
    以前揭情詞上訴，雖無理由，然原審計有上開漏未審酌之處
    ，自應由本院予以撤銷改判。爰審酌被告所為已影響社會正
    常交易安全，增加被害人尋求救濟之困難，並使犯罪之追查
    趨於複雜，危害社會情節甚鉅，被害人所受8,560 元之損失
    非鉅，被告犯後否認犯行，並無悔意，於本院審理時甚且飾
    詞卸責，毫無可取，及其家境小康等一切情狀，量處如主文
    所示之刑，並諭知易科罰金之折算標準。又被告上開犯罪時
    間在96年4 月24日以前，合於減刑條件，爰依中華民國96年
    罪犯減刑條例第2 條第1 項第3 款、第7 條規定，減為如主
    文所示之刑，並諭知易科罰金之折算標準。
據上論斷，應依刑事訴訟法第455 條之1 第1 項、第3 項、第
369 條第1 項前段、第364 條、第299 條第1 項前段，刑法第2
條第1 項前段，刑法第339 條第1 項、第30條、第47條第1 項、
（修正前）第41條第1 項前段，罰金罰鍰提高標準條例第1 條前
段、（廢止前）第2 條，中華民國96年罪犯減刑條例第2 條第1
項第3 款、第4條、第7 條，判決如主文。
本案經檢察官乙○○到庭執行職務。
中　　華　　民　　國　　96　　年　　10　　月　　26　　日
                  刑事第十六庭  審判長法　官 李代昌
                                      法  官 文昌
                                      法  官 梁淑美
以上正本證明與原本無異。
不得上訴。
中　　華　　民　　國　　96　　年　　10　　月　　26　　日
  　　　　　　　　　　　　　　　　　　書記官 林麗文
附錄本案論罪法條全文：
中華民國刑法第339條
（普通詐欺罪）
意圖為自己或第三人不法之所有，以詐術使人將本人或第三人之
物交付者，處5 年以下有期徒刑、拘役或科或併科1 千元以下罰
金。
以前項方法得財產上不法之利益或使第三人得之者，亦同。
前二項之未遂犯罰之。
